臺灣高等法院高雄分院刑事判決　　　　 94年度上易字第221號
上　訴　人　臺灣高雄地方法院檢察署檢察官
被　　　告　乙○○
上列上訴人因被告詐欺案件，不服臺灣高雄地方法院93年度易字
第1727號中華民國94年2 月18日第一審判決（起訴案號：臺灣高
雄地方法院檢察署93年度偵字第13464 號），提起上訴，本院判
決如下：
    主  文
上訴駁回。
    事  實
一、乙○○在網際網路上設置「簡易線上貸款諮詢」網站（網址
    ：/home.pchome.com.tw/women/trust8888 ），張貼可提供
    一般上班族、學生、剛退役之軍人、軍公教人及優良企業員
    工，購置汽車、電腦及耐久性消費性所需資金之訊息。適有
    甲○○欲辦理新臺幣（以下同）20萬元之貸款，於民國92年
    10月25日上午某時，進入上開貸款諮詢網站，乃於同日撥打
    0000000000號（起訴書誤載為0000000000號）行動電話號碼
    與乙○○聯繫，乙○○因經濟情況不佳，竟意圖為自己不法
    之所有，自稱係華中行銷公司顧問，並向甲○○表示可以代
    為辦理貸款成功，惟需繳納開辦、徵信、手續費等費用，期
    間並以台東企銀桃園分行人員將會與甲○○聯絡貸款事宜，
    致甲○○誤信為真，而陷於錯誤，先後於：92年11月1 日
    以轉帳方式，分別匯入2,000 元、1,000 元至不知情之劉博
    仁（業經檢察官為不起訴處分確定）所有之中國信託商業銀
    行三民分行000-00-000000-0 號帳戶；92年11月26日以轉
    帳方式，匯入5,000 元至乙○○所有之高雄郵局第39支局00
    0000-0-000000-0 號帳戶；92年12月16日以轉帳方式，匯
    入3,000 元至乙○○上開郵局帳戶；93年1 月12日以轉帳
    方式，匯入3,000 元至劉博仁上開中國信託商業銀行三民分
    行帳戶；93年1 月14日以轉帳方式，匯入5,000 元至劉博
    仁上開中國信託商業銀行三民分行帳戶；93年2 月27日以
    轉帳方式，匯入1,000 元至乙○○上開郵局帳戶，合計2 萬
    元。嗣因甲○○久候申辦之貸款無著，始知受騙。
二、案經高雄市政府警察局三民第一分局報告臺灣高雄地方法院
    檢察署檢察官偵查起訴。
    理  由
一、程序方面─
    被告乙○○於本院調查程序，同意證人劉博仁、蘇芊樺於警
    詢、偵訊之陳述，及證人謝淵泉於警詢之陳述，得作為本件
    之證據（見本院卷第38頁），復於本院審理時，對上開3 位
    證人陳述之證據能力未為爭執（見本院卷第61頁），且本院
    審酌上開3 位證人所證述之內容，為有關本件帳戶借用、申
    請行動電話、劉博仁帳戶列為警示戶之情形，與被告代辦本
    件貸款之過程，並無直接關連，上開3 位證人自較不可能有
    受不當壓力，而故意為虛偽陳述之情況。是依刑事訴訟法第
    159 條之5 第1 項規定，上開3 位證人於警詢及偵訊之陳述
    ，均得為本件之證據。
二、認定犯罪事實所憑證據及理由─
  (一)訊據被告固坦承設置「簡易線上貸款諮詢」網站，並受告訴
    人甲○○之託，代為申辦20萬元貸款事宜，復曾收受甲○○
    匯款7 筆計2 萬元等情，惟矢口否認有何詐欺犯行，辯稱：
    「甲○○所匯入的7 筆金額，有的是伊先幫甲○○墊出去的
    手續費、代辦費，甲○○再匯還給伊，有的是借款，並不是
    全部都是手續費，是甲○○誤會伊了」云云。
  (二)經查：
  甲○○於92年10月25日上午某時，進入上開「簡易線上貸款
    諮詢」網站，並為貸款20萬元事，與被告以0000000000號行
    動電話聯繫，其後於92年11月1 日、11月26日、12月16日，
    及93年1 月12日、1 月14日、2 月27日，計7 次匯款共2 萬
    元至被告所借用之劉博仁所有之中國信託商業銀行三民分行
    000-00-000000-0 號帳戶、被告所有之高雄郵局第39支局00
    0000-0-000000-0 號帳戶，期間被告並向甲○○稱將有台東
    企銀人員將與之聯絡貸款事宜等情，業據證人即告訴人甲○
    ○於原審證稱：「伊預計要借20萬元，在網站上看到被告的
    廣告，被告說20萬元貸款辦成要收1 成手續費，因為伊工作
    時間不長，所以很難貸款，被告說可以辦得下來，被告向伊
    收的後面幾筆款項，也是說要向其他行銷公司的徵信、手續
    費；辦理貸款期間，被告有向伊說是要向台東企銀桃園分行
    貸款」等語明確（見原審卷第33至35頁），並提出其所有第
    一銀行帳戶、中國信託商業銀行帳戶存摺影本（帳號均詳如
    卷內資料）為證（見警卷第26至30頁）；且證人劉博仁亦於
    偵訊中證稱：「伊曾將中國信託商業銀行三民分行帳戶之提
    款卡、存摺借給被告使用，因被告說欠國稅局稅款，沒辦法
    存款，所以向伊借帳戶」等語明確（見93偵13464 號卷第11
    頁）；又被告亦於原審供稱：「伊張貼『簡易線上貸款諮詢
    』網站已經有5 年，伊一開始有向甲○○說請行銷公司代辦
    要收手續費，並有向甲○○說銀行行員會去找她」等語在卷
    （見原審卷第13、40頁）；復有被告上開郵局帳戶客戶歷史
    交易清單、「簡易線上貸款諮詢」網頁資料在卷可憑（見警
    卷第34-3、45、46頁）。足認被告確有設置「簡易線上貸款
    諮詢」網站，並受甲○○之託，代為辦理貸款事宜，且收受
    甲○○所匯入之2 萬元。
  被告就甲○○所匯入之7 筆計2 萬元款項，究係供何用途，
    於原審供稱：「除92年11月1 日匯入的那2 筆是徵信費及開
    辦費，其餘5 筆是因伊當時經濟情況不佳，先向甲○○借款
    ，因甲○○要貸款20萬元，伊可以收2 萬元」等語（見原審
    卷第32、33頁），已與其於本院審理時供稱：「那不是多筆
    匯款，是伊幫甲○○墊的錢，甲○○再慢慢還伊，而後來的
    那幾筆，是伊去大陸之前向甲○○借的」等語（見本院卷第
    59頁）不符；且參酌證人甲○○於原審證稱：「被告並沒有
    說要向伊借錢，當時伊有問被告不是說只要3,000 多元費用
    ，但被告說因為他手頭比較緊，要伊將後續的一些手續費用
    先支付給他」等語（見原審卷第35頁），及被告至94年1 月
    4 日止，尚滯欠82年、85年、87年綜合所得稅計1 萬8,041
    元，有財政部高雄市國稅局94年1 月7 日財高國稅徵字第09
    30090582號函在卷可憑（見原審卷第25頁）。足認被告係以
    甲○○應給付手續費等費用為由，收受恰與甲○○欲貸款總
    金額之1 成相符之2 萬元手續費等費用，顯非被告所辯稱之
    借款或代墊款項，而被告於受任辦理貸款當時，經濟情況亦
    屬不佳。
  本件貸款申辦過程，依證人甲○○於原審證稱：「後來被告
    跟伊說貸款已經下來，他朋友會去對保，前後聯絡多次（約
    5 次以上），伊等了很久，但都沒有人來，伊也沒有填寫過
    貸款申請書或要簽名的資料」等語（見原審卷第35、36頁）
    ，對照被告於原審供稱：「伊有告訴甲○○說東企的人會去
    找她填寫資料，並不是說貸款已經辦出來要對保；伊是將甲
    ○○貸款案送行銷公司，一家在高雄，一家在桃園，伊並沒
    有送自己的行銷公司，因為伊只是利用辦公室而已」等語在
    卷（見原審卷第40頁），足認被告確有以正在申辦貸款為由
    ，向甲○○收取費用；然被告就其委由其他行銷公司代辦貸
    款所繳付費用之收據及相關接洽人員，卻於原審準備程序陳
    稱無法提出以供查證等語（見原審卷第15頁），則被告上開
    曾為甲○○進行貸款事宜之辯解，自不可信。
  綜上所述，被告因經濟情況不佳，於甲○○詢問貸款事宜時
    ，表示可以貸款成功，並以需繳納開辦、徵信、手續費等費
    用，收取甲○○之匯款2 萬元，並以銀行人員將與甲○○聯
    絡為藉口，增強甲○○將可能獲得貸款之信心，惟於長達近
    4 個月期間，並無實際進行貸款手續證據，顯見被告有為自
    己不法所有之意圖，並施用詐術，致甲○○陷於錯誤而支付
    手續費等費用。是本件事證已明，被告詐欺取財犯行洵堪認
    定。
  至於被告於93年4 月28日匯款2 萬元清償甲○○，固有郵政
    跨行匯款申請書1 紙在卷可憑（見原審卷第18頁），惟此為
    被告就其與李佳琳間債務之處理，無礙於犯罪事實之認定，
    自難為被告有利之認定。
三、論罪及科刑之理由─
  (一)核被告所為，係犯刑法第339 條第1 項之詐欺取財罪。被告
    基於同一詐欺取財之決意，接續向甲○○詐稱需繳納手續費
    等費用，在法律上應屬一個行為，僅侵害一法益，為接續犯
    ，僅應論以一罪，公訴人認係屬連續犯，尚有誤會。
  (二)原審以被告罪證明確，因而依刑法第339 條第1 項、第41條
    第1 項，罰金罰鍰提高標準條例第1 條前段、第2 條規定，
    並審酌被告正值青壯，不思以合法途徑獲取財物，竟心生貪
    念，詐取他人財物，損及甲○○之利益，犯後猶飾詞卸責，
    自應受有相當程度之刑事非難，惟念其所詐得之財物（共計
    2 萬元）業已償還甲○○等一切情狀，量處拘役59日，並諭
    知易科罰金之折算標準。經核原判決認事用法並無違誤，量
    刑亦稱允當。檢察官循甲○○之請，以原審未考量被告所涉
    手機詐欺部分刑責，且被告未償還甲○○手機損失1 萬元，
    認原審量刑過輕，並認手機詐欺部分與本件有牽連犯之裁判
    上一罪關係，提起上訴。惟0000000000號、0000000000號、
    0000000000號、0000000000號、0000000000號、0000000000
    號等6 門號行動電話之申請，係被告為增加通訊行友人之業
    績，經甲○○同意後所申請，甲○○並取得其中5 門號之晶
    片卡，此為甲○○於原審、本院陳述明確（見原審卷第37頁
    、本院卷第37頁），且參酌甲○○已書立該6 門號之申請書
    ，有行動電話服務申請書6 紙在卷可按（見警卷第38、40頁
    ，本院卷第27、29、3 、34頁），其後卻只收受5 張晶片卡
    ，殆其中門號有欠費情事，始陳稱未同意被告使用某一門號
    云云，自屬不可信；則檢察官所指手機詐欺部分，依卷存證
    據，應屬不能證明。是應認檢察官之上訴為無理由，應予駁
    回。
四、適用之法律：刑事訴訟法第368 條。
本案經檢察官沈紹嘉到庭執行職務。
中　　華　　民　　國　　94　　年　　6 　　月　　10　　日
                  刑事第七庭    審判長法  官  莊飛宗
                                      法  官  黃憲文
                                      法  官  曾逸誠
以上正本證明與原本無異。
不得上訴。
中　　華　　民　　國　　94　　年　　6 　　月　　10　　日
　　　　　　　　　　　　　　　　　　　書記官  郭蘭蕙
附錄本判決論罪科刑法條：
刑法第339 條第1 項
意圖為自己或第三人不法之所有，以詐術使人將本人或第三人之
物交付者，處5 年以下有期徒刑、拘役或科或併科1,000 元以下
罰金。
